【裁判字號】    95,聲再,32
【裁判日期】    951110
【裁判案由】    聲請再審
【裁判全文】
臺灣板橋地方法院刑事裁定              95年度聲再字第32號
聲  請  人
即受判決人  甲○○
上列聲請人因妨害公務案件，對本院於中華民國九十五年七月三
十一日所為九十五年度簡上字第一九六號第二審確定判決聲請再
審，本院裁定如下：
    主  文
再審之聲請駁回。
        理  由
一、聲請意旨略以：聲請人因妨害公務案件，經本院以九十五年
    度簡上字第一九六號判決判處拘役八日，如易科罰金以三百
    元折算一日，緩刑二年確定在案，惟因發現確實之新證據，
    足認受有罪判決之人應受無罪判決而聲請再審，其理由如下
    ：（一）確實之新證據係原證人張晉賓因之前出庭未作證，
    現該證人已答應出庭作證，可證明聲請人係在辱罵妻子跟兒
    子，而非警察。（二）因聲請人不滿兒子張晉賓因家庭小事
    到派出所告狀，所以才會辱罵兒子及妻子，並無辱罵警員的
    意思，只是當時警員站在伊兒子後面，聲請人才會被誤會成
    是在辱罵警員。（三）聲請人偵查中所言之「不是故意」及
    「脫口而出髒話」等語，僅係表明有說這些話，並不是自白
    伊對警員侮辱，聲請人絕非辱罵警員；又警察所作之筆錄，
    聲請人沒有看也沒有簽名，不清楚筆錄上記載何內容。（四
    ）警員吳尚翰於一審及二審前後證詞矛盾不可採信，另警員
    詹泉任亦係耳聞不可採信。（五）原審判決書第二頁第七行
    之「已經一直在罵」表示聲請人是在罵妻子及兒子，和警察
    無關。（六）當時現場聲請人並沒有要打妻子的動作。（七
    ）聲請人急需找一份工作，不能再等二年，且為了二句話就
    要被判刑、有前科，聲請人難以接受，且該二句話亦非針對
    警員，是請求再度傳喚證人，爰為此聲請再審云云。
二、按有罪之判決確定後，有因發現確實之新證據，足認受有罪
    判決之人應受無罪、免訴、免刑或輕於原判決所認罪名之判
    決者，為受判決人之利益，得聲請再審。刑事訴訟法第四百
    二十條第一項第六款定有明文。次按法院認為無再審理由者
    ，應以裁定駁回之，刑事訴訟法第四百三十四條第一項亦定
    有明文。而上述所謂之發見確實之新證據，係指該證據於事
    實審法院判決前已經存在，為法院、當事人所不知，不及調
    查斟酌，至其後始行發見，且就證據本身形式上觀察，固不
    以絕對不須經過調查程序為條件，但必須顯然可認為足以動
    搖原有罪確定判決，而為受判決人無罪、免訴、免刑或輕於
    原判決所認罪名之判決者為限。故受理聲請再審之最後事實
    審法院，應就聲請再審理由之所謂「新證據」，是否具備事
    實審判決前已經存在，為法院、當事人所不知，事後方行發
    見之「嶄新性」，及顯然可認足以動搖原有罪確定判決，應
    為無罪、免訴、免刑或輕於原判決罪名之「顯然性」二要件
    ，加以審查，為判斷應否准予開始再審之準據（最高法院九
    十三年度臺抗字第九十八號裁定意旨參照）。
三、經查，本件聲請人涉犯妨害公務案件，經本院於九十五年二
    月二十一日以九十五年度簡字第一八三號判處拘役十日，如
    易科罰金以三百元折算一日，嗣經聲請人提起上訴，經本院
    於九十五年七月三十一日以九十五年度簡上字第一九六號判
    決撤銷原判決，改判處聲請人拘役八日，如易科罰金以三百
    元折算一日，緩刑二年確定等情，業經本院依職權調閱上開
    案卷及判決核閱無訛。聲請人以該確定判決有發現確實之新
    證據，足認受有罪判決之人應受無罪、免訴、免刑或輕於原
    判決所認罪名而聲請再審。惟查：
（一）聲請人所指之發現確實之新證據，係證人張晉賓於原審審
      理中經出庭而未作證，聲請人陳稱該證人現已答應出庭作
      證，其可證明聲請人當時係辱罵伊妻子及兒子，而非辱罵
      警察，是聲請人應受無罪判決云云。然查證人張晉賓雖未
      於本院原審審理中具結作證，惟其於警詢筆錄中已有陳述
      「我父親居然負氣跑到派出所以幹妳娘之話語辱罵我母親
      ，當時警方即出面制止及警告我父親不要在場辱罵或動手
      毆打我母親，但是我父親不聽勸阻又以非常惡劣之態度及
      語氣與警方對話，之後又以（幹你娘雞八）等話語辱罵在
      場處理的警員詹泉任，我也在場勸阻我父親不要再鬧事，
      但是我父親不聽勸阻，依然辱罵警方，警方才當場逮捕我
      父親」等語（見臺灣板橋地方法院檢察署九十四年偵字第
      二一０二五號偵查卷宗第十二、十三頁九十四年十二月三
      日張晉賓調查筆錄），雖張晉賓上開陳述，屬被告以外之
      人於審判外之陳述，然聲請人於原審準備程序及審理期日
      均未對其證據能力表示意見，僅一再辯稱並非辱罵警員，
      且上開證述經核與證人即當時在場之警員吳尚翰、詹泉任
      於原審及第一審審理中經具結之證述相符，又聲請人於第
      一審警詢、偵查中亦均曾自承：是警方先放話威脅，伊才
      以幹你娘雞八辱罵警員；當天早上伊因太太為家暴去警局
      報案，去警局想瞭解情形，伊到就有警員出來說如伊再對
      伊太太不利，就要對伊不利，伊當時心情不佳，所以就脫
      口而出對警察說幹你娘的髒話等語（見上開偵查卷宗第九
      、十頁九十四年十二月三日甲○○調查筆錄、第二十四頁
      九十四年十二月三日甲○○訊問筆錄），原審遂據上開聲
      請人於警詢及偵查中之供述、證人吳尚翰、詹泉任於第一
      審及原審審理時之證述，並參以現場照片六張，認定聲請
      人確有於警員依法執行職務時，當場侮辱警員之妨害公務
      犯行。是揆諸前開說明，「證人張晉賓」尚非屬於事實審
      法院判決前已經存在，為法院、當事人所不知，至其後始
      行發見，及就形式上觀察顯然可認為足以動搖原有罪確定
      判決，應為無罪、免訴、免刑或輕於原判決罪名之「新證
      據」。
（二）又查，聲請人稱警員吳尚翰於本院第一審、第二審前後證
      述之證言矛盾，應不可採，又警員詹泉任之證言係耳聞不
      明確，亦不可採信云云。然按認事採證、證據之取捨及證
      據證明力之判斷，俱屬事實審法院之職權，茍無違證據法
      則，自不能指為違法；是供述證據前後雖有差異或矛盾，
      事實審法院非不可本於經驗及論理法則，斟酌其他情形，
      作合理之比較，定其取捨；其就供述證據之一部，認為真
      實者，予以採取，亦非法則所不許。因之，告訴人或證人
      供述之證據，前後縱有差異，事實審法院依憑告訴人或證
      人前後之供述證據，斟酌其他證據，本於經驗法則與論理
      法則，取其認為真實之一部，作為論罪之證據，自屬合法
      （參照最高法院九十年度臺上字第六九四三號判決意旨）
      。又本件警員詹泉任係案發當時在現場之人，其所陳述之
      證言係出於其親身經歷之見聞，並經本院第一審審理時到
      庭陳述具結作證，自非屬傳聞。是聲請人上開所辯，無非
      就事實審法院已經審酌之事項，再行就證據之取捨為爭執
      ，揆諸前揭說明，自不符聲請再審之事由。
（三）末查，上開聲請人聲請意旨中其餘聲請再審之理由，無非
      係一再陳稱其未辱罵警員，聲請人當時係辱罵其妻及兒子
      ，與警員無關云云，亦係就其於原審準備程序與審理時所
      執辯詞，重覆說明，顯非屬再審聲請之法定事由。
四、綜上，本件原審已就聲請人所爭執之事實、證據依證據方法
    認定該證據能力，亦依其心證決定該證據之證明力，復依經
    驗、論理法則推認事實。而聲請人所舉之「證人張晉賓」，
    既已於事實審法院判決前，為法院、當事人所已知，且非顯
    然可認為足以動搖原有罪確定判決，而為受判決人無罪、免
    訴、免刑或輕於原判決所認罪名之判決，即難謂係發現新證
    據。從而，聲請人本件聲請再審所提事證，顯無合於再審理
    由，應予駁回。
據上論斷，應依刑事訴訟法第四百三十四條第一項，裁定如主文
。
中    華    民    國    95    年    11    月    10    日
                刑事第十六庭  審判長法  官  白光華
                                    法  官  曾淑娟
                                    法  官  楊志雄
以上正本證明與原本無異。
如不服本裁定應於送達後五日內向本院提出抗告狀。
                                    書記官  陳靜怡
中    華    民    國    95    年    11    月    13    日


司法院資訊處製作；財團法人民間司法改革基金會備份。
